【裁判字號】    95,交易,364
【裁判日期】    950831
【裁判案由】    業務過失傷害
【裁判全文】
臺灣臺北地方法院刑事判決             95年度交易字第364號
公  訴  人  臺灣臺北地方法院檢察署檢察官
被      告  甲○○
上列被告因業務過失傷害案件，經檢察官聲請簡易判決處刑（95
年度偵緝字第676 號），本院受理後認不宜逕以簡易判決處刑（
95年度北交簡字第1302號），改依通常程序處理，嗣被告於準備
程序進行中就被訴事實為有罪之陳述，本院合議庭裁定由受命法
官獨任進行簡式審判程序，判決如下：
    主  文
甲○○從事業務之人，因業務上之過失傷害人，處拘役伍拾伍日
，如易科罰金，以銀元參佰元即新臺幣玖佰元折算壹日。
    事  實
一、甲○○為計程車司機，以駕駛計程車載運旅客為業，為從事
    駕駛業務之人；於民國94年6月5日凌晨2 時30分許，駕駛車
    牌號碼201-LC號營業小客車，沿臺北市大安區○○○路高架
    橋由北往南方向行駛，於駛抵行經建國南路及和平東路口時
    ，適乙○○騎乘車牌號碼BNQ-829 號重型機車，沿和平東路
    由東往西方向亦行駛至該路口，甲○○原應注意車輛行駛至
    交岔路口，其行進應遵守交通號誌，遇紅燈應依指示暫停，
    並應注意車前狀況，隨時採取必要之安全措施，且依當時天
    候晴、視線良好、無障礙物、號誌運作正常之情形，又無不
    能注意之情事，竟疏未注意路口燈光號誌已轉換為紅燈，而
    違反號誌管制，逕行闖越，復未注意車前狀況，致其所駕駛
    之前述營業小客車左前車頭擦撞乙○○所騎乘之前述重型機
    車車頭，造成乙○○人車倒地，受有左前臂扭傷、右前胸挫
    傷之傷害。
二、案經乙○○訴由臺北市政府警察局大安分局報告臺灣臺北地
    方法院檢察署檢察官偵查後，聲請簡易判決處刑，本院受理
    後認不宜逕以簡易判決處刑，改依通常程序處理，嗣被告於
    準備程序進行中就被訴事實為有罪之陳述，本院合議庭裁定
    由受命法官獨任進行簡式審判程序。
    理  由
一、上揭業務過失傷害之犯罪事實，業據被告甲○○於本院準備
    程序及審理時（見本院準備程序及審判筆錄），均坦承不諱
    。經查：
  (一)被告所自承之上揭事實，核與告訴人乙○○於警詢及偵訊中
    所指述以及當時在現場目睹車禍發生經過之證人林寬揚所證
    述之情節相符（分別見94年度偵字第16812 號卷第4、5、28
    、6、7、29頁），並有臺北市政府警察局大安分局交通分隊
    道路交通事故現場圖、道路交通事故補充資料表、道路交通
    事故談話記錄表、道路交通事故肇事人自首情形紀錄表、現
    場及車損照片共6 幀在卷可稽（見同上偵查卷第15至18、20
    至23頁）。
  (二)告訴人因本件車禍而受有左前臂扭傷、右前胸挫傷之傷害，
    亦有告訴人所提出之馬偕紀念醫院診斷證明書在卷可稽（見
    同上偵查卷第8頁）。
  (三)按汽車行駛至有號誌之交岔路口，遇紅燈應依車道連貫暫停
    ；汽車行駛時，駕駛人應注意車前狀況及兩車併行之間隔，
    並隨時採取必要之安全措施。道路交通安全規則第102 條第
    1項第12款、第94條第3項分別定有明文。查本件車禍發生當
    時天候晴、視線良好、無障礙物、號誌運作正常之情，業據
    告訴人及證人林寬揚陳明在卷（見同上偵查卷第5、7、18頁
    ），被告並無不能注意之情事，被告竟闖越紅燈，復未注意
    注意車前狀況，並隨時採取必要之安全措施，致其車之左前
    車頭撞及告訴人所騎乘之機車，因而造成告訴人受有如前揭
    之傷害，被告之駕車行為顯有過失，且被告過失駕車肇事行
    為與告訴人之傷害結果間，具有相當因果關係，該當刑法業
    務過失傷害罪之構成要件。
  (四)綜上所述，本案事證已臻明確，被告之前揭犯行已堪認定，
    應予依法論科。
二、查被告行為後，刑法施行法已於95年6月14日增訂該法第1條
    之1 規定，並自95年7月1日施行，其將刑法分則所定罰金之
    貨幣單位均改為新臺幣，並分別提高為3 倍或30倍，又刑法
    第33條第5款關於罰金刑之規定及第41條第1項關於易科罰金
    折算標準之規定，均已於94年2月2日修正公布，並同自95年
    7 月1日施行，而95年7月1日修正施行之刑法第2條規定，係
    關於新舊法比較適用之準據法，其本身無關行為可罰性要件
    之變更，故於95年7月1日前揭法律修正施行後，如有涉及比
    較新舊法之問題，即應逕依修正後刑法第2條第1項規定，為
    「從舊從輕」之比較（參見最高法院95年度第8 次刑事庭會
    議決議意旨）。茲分述如下：
  (一)刑法分則編各罪所定罰金之貨幣單位原為銀元，且依修正前
    刑法第33條第5款規定，罰金刑為1銀元以上，而有關罰金倍
    數之調整及銀元與新臺幣之折算標準，則定有「罰金罰鍰提
    高標準條例」及「現行法規所定貨幣單位折算新臺幣條例」
    ，除罰金以1銀元折算3元新臺幣外，並將72年6 月26日以前
    修正之刑法部分條文罰金數額提高10倍，其後修正者則不再
    提高倍數，修正後刑法第33條第5 款則將罰金刑提高為新臺
    幣1千元以上，並以百元計算之，且因刑法第33條第5款所定
    罰金貨幣單位既已改為新臺幣，刑法分則編各罪所定罰金之
    貨幣單位亦應配合修正為新臺幣，且考量刑法修正施行後，
    不再適用「現行法規所定貨幣單位折算新臺幣條例」，為使
    刑法分則編各罪所定罰金之最高數額與刑法修正前趨於一致
    ，爰增訂刑法施行法第1條之1規定，將刑法分則編各罪所定
    罰金之貨幣單位均改為新臺幣，並將72年6 月26日以前修正
    之刑法部分條文罰金數額提高為30倍，其後修正者則提高為
    3 倍，是以刑法分則編各罪所定罰金刑之最高數額，於上開
    規定修正後仍屬一致，並無不同，但其罰金刑之最低數額，
    則比修正前提高，自以修正前之規定對被告較為有利。
  (二)修正後刑法第41條第1 項前段關於得易科罰金之折算標準，
    由「得以1元以上3元以下折算1 日」，依修正前罰金罰鍰提
    高標準條例第2 條規定（現已刪除），就其原定數額提高為
    100倍折算1日，則最高應以銀元300元折算1日，經折算為新
    臺幣後，應以新臺幣900元折算為1日，提高為「以新臺幣1
    千元、2千元或3千元折算1 日」，是以修正前關於易科罰金
    之折算標準金額較低，自係對被告較為有利。
  (三)準此而論，經綜合比較新舊法結果，應以修正前刑法對被告
    較為有利，自應整體依刑法第2條第1項前段規定，適用行為
    時之修正前刑法。
三、按刑法所謂之業務，指反覆實施同種行為為目的社會活動，
    本件被告係為計程車司機，以駕駛計程車載運旅客為業，為
    從事駕駛業務之人。是核被告所為，係犯刑法第284條第2項
    前段之業務過失傷害罪。爰審酌被告於執行業務過程中，不
    慎造成告訴人傷害之過失程度，告訴人之受傷情形尚屬輕微
    ，因經濟困窘只能分期賠償告訴人，致無法與告訴人達成民
    事和解，被告事後坦承認犯行之態度，及其生活狀況等一切
    情狀，量處如主文所示之刑，並依修正前刑法第41條第1項
    前段規定諭知易科罰金之折算標準，以資懲儆。
據上論斷，應依刑事訴訟法第452條、第273條之1 第1項、第299
條第1項前段，刑法第2條第1項前段、修正前刑法第284條第2 項
前段、第41條第1項前段、罰金罰鍰提高標準條例第1條前段、修
正前同條例第2條，現行法規所定貨幣單位折算新臺幣條例第2條
，判決如主文。
本案經檢察官郭昭吟到庭執行職務。
中    華    民    國    95    年    8     月    31    日
                  刑事第五庭    法  官  賴秀蘭
以上正本證明與原本無異。
如不服本判決，應於判決送達後10日內，向本院提出上訴狀。
                                書記官  陳惠娟
中    華    民    國    95    年    9     月    7     日
附錄：本案論罪科刑法條全文
刑法第284條：
因過失傷害人者，處 6 月以下有期徒刑、拘役或 5 百元以下罰
金，致重傷者，處1年以下有期徒刑、拘役或5百元以下罰金。
從事業務之人，因業務上之過失傷害人者，處1 年以下有期徒刑
、拘役或1千元以下罰金，致重傷者，處3年以下有期徒刑、拘役
或2千元以下罰金。


司法院資訊處製作；財團法人民間司法改革基金會備份。
